【裁判字號】    89,易,1319
【裁判日期】    890612
【裁判案由】    傷害
【裁判全文】
臺灣臺中地方法院刑事判決                        八十九年度易字第一三一九號
    公  訴  人  台灣台中地方法院檢察署檢察官
    被      告  乙○○
右列被告因家庭暴力之傷害案件，經檢察官提起公訴（八十九年度偵字第四二一四號
），本院判決如左：
    主  文
乙○○傷害人之身體，處罰金壹仟伍佰元，如易服勞役，以參佰元折算壹日。
    事  實
一、乙○○為甲○○之舅舅，係家庭暴力防治法第三條第四款所定之家庭成員。乙○
    ○於民國八十九年一月十三日二十三時四十分許，在臺中市北屯區三光巷九之二
    號前，因不滿其外甥兼鄰居甲○○將其長期堆放在防火巷而產生惡臭之木材予以
    清除，及甲○○與其子互相拉扯，竟基於傷害人身體之犯意，將石灰灑向甲○○
    臉部，致甲○○眼睛受有傷害而無法張眼，乙○○之子拿清水予之清洗，因石灰
    與水產生化學反應，沸騰蒸發，致甲○○受有雙眼角膜化學性燒傷之傷害。
二、案經甲○○訴由臺中市警察局第五分局報請臺灣臺中地方法院檢察署檢察官偵查
    起訴。
    理  由
一、訊據被告乙○○坦承於右揭時地取物品灑向告訴人甲○○，惟否認有何傷害犯行
    ，辯稱：是日告訴人毆打伊子，伊拉告訴人，告訴人轉而追打伊，伊即持不知何
    物之物灑向告訴人云云。經查告訴人與被告之子互相拉址，被告即持石灰灑向告
    訴人，告訴人眼睛受有傷害無法張眼之際，隨手抓住被告之子請其拿水予之清洗
    等情，經告訴人指訴明白；又若僅石灰掉入眼睛亦可能造成眼睛傷害，至於何種
    傷害端視石灰量之多寡及當時情況而定，輕則可能結膜發炎，重則可能因併發角
    膜變性等疾病而導致失明，有中國醫藥學院附設醫院八十九年五月二十三日院歷
    字第八九０五一０一一號函附卷可稽，故僅將石灰灑向眼睛之行為，仍會造成眼
    睛受傷；再者告訴人雙眼受石灰侵入後以水清洗，受有上揭傷害乙事，亦有診斷
    證明書及前開醫院函示在卷可憑。又被告於警訊及本院審理時自承，石灰係其平
    時用來整理花瓶防阻蟲害所用，其置於屋簷下用茶葉罐裝著，氣比較不會跑掉等
    語，查被告平日整理花草，將石灰用茶葉罐裝置置於屋簷下，可見被告平日即有
    使用石灰，焉會不知其灑向被告之物為石灰。又按正當防衛係對於現在不正之侵
    害防衛自己或他人之權利者而言，若告訴人與被告口角互毆彼此成傷，不能証明
    何人先行侵害，自不得主張正當防衛（最高法院十七年上字第六八六號著有判例
    可資參照）。查被告自承告訴人與其子拉址，被告將告訴人拉開，告訴人即追打
    被告，被告才將石灰灑向告訴人等語，是依被告所言被告既因其子與告訴人拉扯
    ，致其與告訴人發生傷害事件，因被告與其子及告訴人間互有拉扯，故無法證明
    何人先行侵害，自非正當防衛。被告上開所辯，自不足採信，其犯行堪以認定。
二、告訴人與被告為甥舅關係之三親等內旁系血親，為家庭暴力防治法第三條第四款
    之家庭成員，被告傷害告訴人行為屬家庭暴力罪，核被告所為，係犯刑法第二百
    七十七條第一項之傷害罪。爰審酌被告素行良好（參酌其前科紀錄），被告與告
    訴人為甥舅關係，彼此間早有嫌隙，告訴人受傷程度雖嚴重，然係告訴人要求被
    告之子取水予之清洗，被告否認犯行，告訴人與被告無法捐棄成見，和睦相處等
    一切情狀，量處如主文所示之刑，並諭知易服勞役之折算標準。
據上論斷，應依刑事訴訟法第二百九十九條第一項前段，刑法第二百七十七條第一項
、第四十二條第二項，罰金罰鍰提高標準條例第一條前段、第二條，判決如主文。
中      華      民      國      八十九      年      六      月    十二  日
                                        法  官  林郁婷
右正本證明與原本無異。
如不服本判決，應於送達後十日內向本院提出上訴狀 （須附繕本） ，上訴於台灣高
等法院台中分院。
                                        書記官
中      華      民      國      八十九      年      六      月    十二  日
附錄論罪科刑法條：刑法第二百七十七條第一項：傷害人之身體或健康者，處三年以
下有期徒刑、拘役或一千元以下罰金。


司法院資訊處製作；財團法人民間司法改革基金會備份。
